【裁判字號】    98,簡上,315
【裁判日期】    980623
【裁判案由】    詐欺
【裁判全文】
臺灣板橋地方法院刑事判決             98年度簡上字第315號
公  訴  人  臺灣板橋地方法院檢察署檢察官
上  訴  人
即  被  告  乙○○
上列上訴人因詐欺案件，不服本院97年度簡字第10437號中華民
國98年1月15日所為之第一審判決（聲請簡易判決處刑書案號：
97年度偵字第31238號），提起上訴，本院管轄第二審之合議庭
認應適用通常程序自為第一審判決如下：
    主      文
原判決撤銷。
乙○○無罪。
    事實及理由
一、本件聲請簡易判決處刑意旨略以：被告乙○○雖可預見提供
    自己金融帳戶之金融卡及密碼予他人使用，可能幫助他人從
    事詐欺取財犯行，竟仍基於幫助詐欺取財之不確定故意，於
    民國97年9 月12日下午某時許，在其位於臺北縣三峽鎮○○
    街住處門口，將其所有中國信託商業銀行股份有限公司（下
    稱中國信託銀行）土城分行帳號000000000000號帳戶（下稱
    系爭帳戶）之金融卡及密碼，交付予甲○○（另經本院以97
    年度易字第3418號案件審理中）。嗣甲○○及其所屬之詐欺
    集團即基於意圖為自己不法所有之犯意，於97年9 月13日晚
    間6 時28分許，撥打電話向丙○○詐稱為「東森購物」之人
    員，因誤將付款方式設定為分期付款，須依指示至自動櫃員
    機操作更正云云，致丙○○陷於錯誤，而於97年9 月14日凌
    晨0 時58分至1 時4 分許，分五筆將共計新臺幣（下同）十
    萬元之款項匯至系爭帳戶內，旋遭提領一空。因認被告所為
    ，係涉犯刑法第30條第1 項、第339 條第1 項之幫助詐欺取
    財罪等語。
二、按犯罪事實應依證據認定之，無證據不得認定犯罪事實；又
    不能證明被告犯罪者，即應諭知無罪之判決，刑事訴訟法第
    154 條第2 項、第301 條第1 項分別定有明文。次按認定不
    利於被告之事實，須依積極證據，茍積極之證據本身存有瑕
    疵而不足為不利於被告事實之認定，即應為有利於被告之認
    定，更不必有何有利之證據，而此用以證明犯罪事實之證據
    ，猶須於通常一般人均不至於有所懷疑，堪予確信其已臻真
    實者，始得據以為有罪之認定，倘其證明尚未達到此一程度
    ，而有合理性之懷疑存在，致使無從為有罪之確信時，即應
    為無罪之判決，最高法院82年台上字第163 號判決、76年台
    上字第4986號及30年上字第816 號判例意旨復可參照。
三、公訴人認被告乙○○涉有上開幫助詐欺取財罪，無非係以被
    告坦承開立及交付系爭帳戶之金融卡、密碼予甲○○之供述
    、證人即被害人丙○○於警詢中所為之證述、被害人丙○○
    之自動櫃員機轉帳交易明細五份、系爭帳戶存摺封面及內頁
    交易明細各一份為其主要論據。訊據被告固坦承有開立及交
    付系爭帳戶之金融卡、密碼予甲○○等事實，惟堅詞否認涉
    有前揭幫助詐欺取財之犯行，辯稱：伊於97年9 月12日從中
    國時報分類廣告中見到徵求貨車司機之廣告（下稱系爭分類
    廣告），透過電話與對方聯絡後，對方自稱「羅先生」，並
    表示需提供身分證、駕駛執照、存摺等資料之影本及金融卡
    、密碼等物件，以確認有無積欠銀行金錢，伊不疑有他，遂
    於當日下午將系爭帳戶之金融卡及密碼交予前來收取之甲○○，對方並於翌日即97年9 月13日撥打電話告知伊若查核結
    果無問題，隔週一即97年9 月15日就會通知伊上班，然至97
    年9 月15日對方均未將金融卡返還，且無法以電話聯絡上對
    方，前往銀行查詢後，發覺系爭帳戶內有異常交易，伊隨即
    將系爭帳戶辦理停用，並前往土城分局三峽派出所備案，伊
    並無幫助詐欺取財之犯意等語。經查：
(一)證人丙○○於警詢中所為之證述雖係被告以外之人於審判外
    之陳述，惟經本院於審判期日調查證據時提示被告並告以要
    旨後，被告未於言詞辯論終結前就證據能力方面聲明異議，
    且本院審酌證人丙○○前與被告均無怨隙，僅為單純之詐欺
    案件被害人，衡情並無構詞誣陷被告之動機，是證人丙○○
    於案發後記憶猶新之際所為之證述，具有一定之可信度，如
    引為證據應屬適當，依刑事訴訟法第159 條之5 之規定，即
    有證據能力。
(二)系爭帳戶為被告所親自開立，並於上開時、地將該帳戶之金
    融卡、密碼交付予甲○○，又被害人丙○○於97年9 月14日
    凌晨0 時58分至1 時4 分許，因遭人撥打電話告知先前網路
    購物付款方式設定錯誤，需持金融卡至自動櫃員機操作更正
    等語，因而受騙轉帳匯款共計十萬元至被告系爭帳戶內，旋
    即遭人提領一空等事實，為被告所自承，核與證人丙○○於
    警詢中所為之證述相符，並有被害人丙○○自動櫃員機轉帳
    交易明細影本五份（參見臺灣板橋地方法院檢察署97年度偵
    字第31328 號偵查卷第18、19頁）、被告系爭帳戶存摺封面
    及內頁交易明細影本各一份（參見上開偵查卷第9 至11 頁
    ）附卷可稽，是此部分之事實固堪認定，合先敘明。
(三)本件被告稱其係因自分類廣告找尋工作而交付系爭帳戶金融
    卡等情，業據其提出中國時報97年9 月12日分類廣告影本一
    份（參見臺中地方法院檢察署97年度偵字第28519 號偵查卷
    第8 頁）為據，而該廣告內容係以「羅先生」之名義徵求業
    助司機，聯絡電話為0000000000，且強調周排休二日、薪五
    萬元起並可抽佣，核與被告所述其係應徵貨車司機等情相符
    。而被告所持0000000000門號行動電話，確實自97年9 月12
    日起至同年月15日止，即與該分類廣告所載上開聯絡電話有
    密集之通聯紀錄乙節，亦有上開0000000000門號行動電話之
    雙向通聯記錄附於本院卷內可按，足徵被告稱其係因覓職方
    撥打上開電話等語，並非無據。又被告若係販賣系爭帳戶，
    自被告於97年9 月12日交付該帳戶之金融卡及密碼等物件，
    並取得販賣所得價金後，理應無再與對方密集聯絡之必要，
    然由上開通聯紀錄所示，97年9 月13日至15日間被告仍有撥
    打該0000000000門號行動電話之通聯紀錄，實與一般販售帳
    戶者之情形迥異，亦顯見被告辯稱其係因該分類廣告求職而
    交付系爭帳戶之金融卡及密碼等情，當屬有據。
(四)另被告於上開時、地依自稱「羅先生」之成年男子指示交付
    系爭帳戶之金融卡及密碼予甲○○後，甲○○隨即依自稱「
    馬經理」之成年男子指示將該金融卡交予位於桃園縣新屋鄉
    之尊龍客運站務員等情，業據證人甲○○於本院審理中證述
    甚詳（參見本院98年6 月2 日審判筆錄第3 、4 頁）。而證
    人甲○○與羅鈺富、盧明宏等人，亦因與自稱「馬經理」等
    所屬詐欺集團成員，一同以刊登徵求司機分類廣告之方式，
    詐取游品國、羅寬及被告等三人之金融機構帳戶金融卡及密
    碼後，再詐騙被害人丙○○等人將款項匯入被告等人帳戶之
    犯行，而經臺灣板橋地方法院檢察署檢察官以97年度偵字第
    27145 號提起公訴，現由本院以97年度易字第3418號案件審
    理中乙節，復有該案起訴書一份附卷可稽，且經本院調取該
    案卷宗核閱屬實，足徵上開自稱「羅先生」、「馬經理」之
    人，乃係詐騙集團成員之一，並確實利用該分類廣告詐取被
    告等求職者之金融卡及密碼甚明。而被告於該案中係經檢察
    官認定為遭詐騙金融卡及密碼之被害人，是由此情觀之，被
    告是否係在知悉對方為詐騙集團之情形下，猶交付金融卡及
    密碼，抑或單純係因求職受騙而交付，亦即被告是否有幫助
    詐欺之故意，實非無疑。
(五)又被告確於97年9 月15日下午3 時38分即將系爭帳戶結清，
    並於同日下午4 時至6 時間，前往臺北縣警察局三峽分局三
    峽派出所備案等情，有中國信託銀行98年4 月21日中信銀字
    第09822271205171號函及所附結清提款憑證各一份，上開三
    峽分局98年4 月28日北縣警峽刑字第0980013592號函及所附
    工作紀錄簿影本各一份附卷可稽。按被告於97年9 月12日交
    付系爭帳戶金融卡及密碼後，至同年月15日不過三日，被告
    竟在遭列為警示帳戶前即前往結清帳戶，並至警局報案，實
    與一般提供帳戶予詐騙集團使用者之反應迥異，顯見被告確
    係因一時不察而遭詐騙集團以求職陷阱詐取金融卡及密碼之
    可能性，委實甚高。
四、綜上所述，本件被告雖將其所有系爭帳戶之金融卡、密碼交
    予甲○○，然被告之反應與一般出售或出租帳戶供詐騙集團
    使用者迥異，更於發覺有異後旋即結清帳戶及報警，且經另
    案檢察官認為係遭詐取金融卡及密碼之被害人，從而本件實
    不能排除被告亦係遭詐欺集團以求職陷阱詐騙其金融卡及密
    碼之可能性，是本院對被告是否係基於幫助詐欺取財之犯意
    而交付其金融卡、密碼乙節，認猶有合理之懷疑，尚未達有
    罪之確信，即難逕為對被告不利之認定。此外，復又查無其
    他積極確切之證據足以證明被告確有如公訴意旨所述之幫助
    詐欺取財犯行，揆諸前揭法條及判例意旨，其犯罪尚屬不能
    證明，不能證明被告犯罪。末按地方法院對被告為簡易判決
    處刑後，經提起上訴，地方法院合議庭認應為無罪判決之諭
    知者，依刑事訴訟法第455 條之1 第3 項準用同法第369 條
    第2 項之規定意旨，應由該地方法院合議庭撤銷簡易庭之判
    決，改依第一審通常程序審判（最高法院91年度台非字第21
    號判例意旨參照）。本案既不能明被告犯罪，原審遽為被告
    有罪之判決，尚有違誤，被告上訴意旨否認犯罪，為有理由
    ，應由本院合議庭撤銷原判決，自為第一審無罪之判決。
五、至臺灣臺中地方法院檢察署檢察官97年度偵字第28519 號併
    案意旨略以：該詐騙集團取得被告系爭帳戶之金融卡及密碼
    等物件後，亦詐騙被害人李錦華於97年9 月13日匯款共計十
    一萬六千元至被告系爭帳戶內，因認被告此部分所為，亦係
    涉犯刑法第30條第1 項前段、第339 條第1 項之幫助詐欺取
    財罪，且係因被告同一提供系爭帳戶之行為所犯，從而與本
    案應屬實質上一罪等語。惟查本案既經本院為無罪判決之諭
    知，上開併案部分之被害人及犯罪事實復與本案經聲請簡易
    判決處刑部分之事實不同，與本案間即無同一事實關係可言
    ，本院無從併予審理，應退由檢察官偵查後另行為適法之處
    理，附此敘明。
據上論斷，依刑事訴訟法第455 條之1 第1 項、第3 項、第452
條、第369 條第1 項前段、第364 條、第301 條第1 項，判決如
主文。
本案經檢察官吳宗光到庭執行職務。
中    華    民    國    98    年     6    月    23    日
                刑事第十三庭審判長法  官 李幼妃
                                  法  官 鄭燕璘
                                  法  官 張紹省
以上正本證明與原本無異。
如不服本判決，應於判決送達後十日內，向本院提出上訴狀。
                                  書記官 周雅玲
中    華    民    國    98    年    6     月    23    日


司法院資訊處製作；財團法人民間司法改革基金會備份。
